臺灣高等法院臺中分院刑事判決　　　　　　　民國九十一年度上易字第一一九○號
　　上　訴　人　臺灣臺中地方法院檢察署檢察官
　　被　　　告　丙○○
　　選任辯護人　游琦俊
右上訴人因被告贓物案件，不服臺灣臺中地方法院中華民國九十一年五月十六日第一
審判決（民國九十一年度易字第五七七號，起訴案號：臺灣臺中地方法院檢察署民國
九十年度偵字第一五九七三號），提起上訴，本院判決如左：
　　主      文
原判決撤銷。
丙○○連續故買贓物，處有期徒刑月，如易科罰金，以佰元折算壹日。
　　事      實
一、丙○○於臺中縣烏日鄉○○路三八一之三號開設舊貨工地場，從事資源回收物運
    銷事業多年，明知ＴＨＯＮＳＡＯ　ＢＵＮＬＯＮＧ、ＰＲＡＳＥＡＴＳＡＮＧ
    　ＲＵＴＨＡＩ、ＶＯＮＧＣＨＡＮ　ＣＨＩＴＮＡＲＯＮＧ、ＳＡＲＡＭＡＴ
    　ＰＨＩＰＨＯＰ、ＰＵＡＮＧＳＲＩ　ＴＨＯＮＧＢＡＩ、ＮＧＡＢＳＡＮＴ
    ＨＩＡＨ　ＣＨＯＫＣＨＡＩ、ＲＵＮＧＲＯＴ　ＳＯＭＢＡＴ、ＫＨＲＯＮＧ
    ＫＨＥＨＡ　ＰＨＵＴＴＨＩＣＨＡＩ、ＬＡＯＮＧＡＭ　ＫＲＩＴ、ＵＡＮＫ
    ＡＢＩＮ　ＫＨＡＭＨＡＥＮＧ、ＮＥＴＳＯＮＧＫＲＡＭ　ＰＲＡＳＥＲＴ、
    ＳＩＮＧＫＨＯＮ　ＭＡＮＯＯＮ、ＪＡＭＰＡＭＡ　ＳＯＭＰＨＮ（均由公訴
    人另為職權不起訴處分確定在案）等泰國籍外勞及其他不詳姓名年籍之人，至其
    工地場兜售之鋼筋（數量總計達二萬二千六百公斤以上，為前開人士自民國〔下
    同〕九十年六月初起至同年七月間止，在中部第二高速公路第Ｃ三三三標工地，
    所竊得國登營造股份有限公司〔下稱國登公司〕所有之物），係屬來路不明之盜
    贓物，竟自九十年六月初起至同年七月間止，基於概括之犯意，連續多次以每公
    斤新臺幣（下同）一元五角之低價，故予買入。嗣於同年八月六日，國登公司上
    開施工地段之工地主任丁○○行經前開舊貨工地場，發現內有國登公司所有之鋼
    筋，報警查獲。
二、案經國登公司訴由南投縣警察局移送臺灣台中地方法院檢察署檢察官偵查起訴。
　　理      由
一、訊據被告丙○○固坦承有於九十年六、七月間向ＶＯＮＧＣＨＡＮ　ＣＨＩＴＮ
    ＡＲＯＮＧ等外勞收購鋼筋之事實，惟矢口否認有贓物之認識，辯稱：外勞載來
    之鋼筋鐵條，皆是不堪用之生鏽短筋，重量每次約有一至二噸，伊以每公斤二元
    五角之一般行情價格收購，過磅後直接將錢交給外勞，並開立估價單，惟估價單
    已因水災流失，伊總共收購二十多噸，價格約五萬多元，於收購時並不知該鋼條
    係屬贓物云云。然查本件竊盜犯ＰＲＡＳＥＡＴＳＡＮＧ　ＲＵＴＨＡＩ、ＶＯ
    ＮＧＣＨＡＮ　ＣＨＩＴＮＡＲＯＮＧ、ＳＡＲＡＭＡＴ　ＰＨＩＰＨＯＰ、Ｐ
    ＵＡＮＧＳＲＩ　ＴＨＯＮＧＢＡＩ、ＮＧＡＢＳＡＮＴＨＩＡＨ　ＣＨＯＫＣ
    ＨＡＩ、ＲＵＮＧＲＯＴ　ＳＯＭＢＡＴ、ＫＨＲＯＮＧＫＨＥＨＡ　ＰＨＵＴ
    ＴＨＩＣＨＡＩ、ＬＡＯＮＧＡＭ　ＫＲＩＴ、ＮＥＴＳＯＮＧＫＲＡＭ　ＰＲ
    ＡＳＥＲＴ等外勞供稱：被告並未向伊等詢問鋼筋來源，秤重後即給錢等語，竊
    盜犯ＰＲＡＳＥＡＴＳＡＮＧ　ＲＵＴＨＡＩ、ＶＯＮＧＣＨＡＮ　ＣＨＩＴＮ
    ＡＲＯＮＧ、ＰＵＡＮＧＳＲＩ　ＴＨＯＮＧＢＡＩ、ＮＥＴＳＯＮＧＫＲＡＭ
    　ＰＲＡＳＥＲＴ供稱：被告並未出具任何單據等語，竊盜犯ＮＥＴＳＯＮＧＫ
    ＲＡＭ　ＰＲＡＳＥＲＴ供稱：伊盜賣之鋼筋重約四百公斤，老闆說每公斤賣一
    元五角，共賣得六百多元等語。而外勞與被告並無怨隙，衡情當無恣意誣攀之可
    能，渠等所為之供述，應可採信，是被告向外勞收購鋼筋時，顯未以市價（每公
    斤二元五角）收購，且未依收購程序出具證明單據。又告訴代理人丁○○指稱：
    自丙○○處取回尚可使用之鋼筋，數量約有二十三公噸等語明確，本件被告所購
    得之鋼筋，亦確非均係生鏽不堪使用之廢鐵，有現場照片八張附卷可稽，被告顯
    有以低價向外勞故買堪用鋼筋之行為。訊之被告復自承：伊舊貨場附近之工地廢
    鐵，大多是收集一處，由工地人員載來販售，或委由古物商到場裝載，伊從事古
    物商已十餘年，在臺中縣烏日鄉○○路三八一之三號經營舊貨場則已七年，本件
    之前，未曾與外勞交易過等情。則其營業多年，就收購廢金屬之堪用性應會詳加
    觀察、斟酌，藉以評定堪用與否，並為決定收購及購買金額之依據。且因古物商
    於收購廢金屬後，均有充分之行銷通路以供售出，其與該等專業領域之從業人員
    來往自當密切，對於收購廢金屬之用途及堪用性更應了然於胸，斷無對於收購鋼
    筋是否堪用一節全然不知之理。其猶未曾與外勞交易買賣過，當知工地無委派言
    語不通之外勞負責販售工地廢鐵之可能，被告辯稱不知贓云云，無非事後卸責之
    詞，委無足採。另徵諸被告收購廢棄金屬數量高達二十多噸，顯見該等物品應係
    來自施工未久之建築工地，而非由特定個人所能擅行購得持有。況且臺灣地區外
    勞人數日益增加，衍生社會問題日趨嚴重，其中外勞竊取工地建材之事時有所聞
    ，且經新聞媒體多方披露，被告身為從事收購舊貨之人，對此重要訊息自無從諉
    為不知。是以被告眼見前來銷售廢棄金屬建材之人均屬不諳本國語言之外籍勞工
    ，數量既多且鉅，且無任何工地主任或監工帶同前來議價，心中能否毫無存疑？
    又上開金屬建材顯非由個人所能擁有，即使已達無法使用之程度，仍屬建商所有
    之物，縱令工地主任准由外籍勞工變價求現，然終究仍應開立估價單以供建商雇
    主查核，尤其數量高達二十多噸之譜，交易金額達數萬元，被告更不致忽略此一
    重要程序。在九十年六、七月間，一般從事資源回收物運銷事業之基層舊貨商向
    一般人收購廢鐵之行情價格，係每公斤約為二元五角左右，業經證人即廢鐵買賣
    商乙○○於本院供證明確。至於本件竊盜犯泰籍外勞ＰＲＡＳＥＡＴＳＡＮＧ
    ＲＵＴＨＡＩ於偵查中所稱：每公斤均買賣二塊多錢，以及竊盜犯ＮＥＴＳＯＮ
    ＧＫＲＡＭ　ＰＲＡＳＥＲＴ於原審所稱：被告以一公斤二元五角價錢收購云云
    ，均屬迴護被告之詞，不可採信。此外，本件復有贓物認領保管單二紙及秤量傳
    票三紙附卷可稽，被告空言否認與置辯，係屬圖卸刑責之詞，不可採取，本件事
    證明確，被告故買贓物之犯行堪予認定，應予依法論科。
二、核被告所為，係犯刑法第三百四十九條第二項之故買贓物罪。其先後多次犯行，
    時間緊接，所犯構成要件相同，顯係基於概括犯意反覆為之，應依連續犯規定論
    以一罪，並依法加重其刑。
三、原審疏未詳加勾稽，遽為被告無罪判決之諭知，即有未合，檢察官上訴意旨執此
    指摘原判決不當，為有理由，應由本院將原判決予以撤銷改判，爰審酌被告無前
    科紀錄，有前科紀錄表一紙附卷可稽，素行良好，其犯罪之動機、目的，所生之
    損害，所收購之贓物業已發還被害人等一切情狀，量處如主文第二項所示之刑，
    並諭知易科罰金之折算標準，以資懲儆。
四、據上論斷，應依刑事訴訟法第三百六十九條第一項前段、第三百六十四條、第二
    百九十九條第一項前段，刑法第三百四十九條第二項、第五十六條、第四十一條
    第一項前段，罰金罰鍰提高標準條例第一條前段、第二條，判決如主文。
本案經檢察官甲○○到庭執行職務。
中      華      民      國　    九十一     年     十      月     八 　　日
                                臺灣高等法院臺中分院刑事第九庭
                                      審判長法　官　陳　筱　珮
                                      　　　法  官  趙  春  碧
                                      　　　法　官  吳　重　政
右正本證明與原本無異。
不得上訴。
　　　　　　　　　　　　　　　　　　　　　　書記官　林  育　德
中      華      民      國　    九十一     年     十      月     九 　　日
附錄：
刑法第三百四十九條第二項：
搬運、寄藏、故買贓物或為擔保者，處五年以下有期徒刑、拘役、或科或併科一千元
以下罰金。因贓物變得之財物，以贓物論。
　　　　　　　　　　　　　　　　　　　　　　　　　　　　　　　　　　　　Ｒ
